【裁判字號】    89,上訴,4373
【裁判日期】    900612
【裁判案由】    誣告
【裁判全文】
臺灣高等法院刑事判決                          八十九年度上訴字第四三七三號
    上  訴  人
    即  被  告    甲○○
    自  訴  人    林玉能原名.
    擔當自訴人    臺灣高等法院檢察署檢察官
右上訴人即被告因誣告案件，不服臺灣臺北地方法院八十九年度自字第五二四號，中
華民國八十九年十月十二日第一審判決，提起上訴，本院判決如左：
    主  文
原判決撤銷。
甲○○意圖他人受刑事處分，向該管公務員誣告，處有期徒刑伍月。緩刑貳年。
    事  實
一、甲○○明知其前已提供所有坐落臺北市○○○路○段二一七巷一弄七號及九號之
    房地，作為擔保向保證責任臺北市第七信用合作社城南分社（於民國八十七年七
    月二十七日與安泰商業銀行南門分行合併經營，以下簡稱七信城南分社）借款，
    供其胞弟林玉能（原名乙○○）週轉使用，並於八十五年十一月二十四日簽署授
    信約定書二紙，完成對保手續，同意以上開二筆房地為擔保之貸款申請，而由林
    玉能以甲○○之名義，於八十五年十一月二十八日向七信城南分社借款二筆各新
    臺幣（下同）三百萬元。嗣因林玉能未能如期清償該合計六百萬元之借款，經七
    信城南分社聲請臺灣臺北地方法院以八十七年度拍字第一四五０號及第一四五一
    號裁定准予拍賣前開不動產。甲○○為免所有之上開房地遭強制執行，竟意圖使
    林玉能受刑事處分，於八十七年九月十七日（自訴狀記載為八十八年間），具狀
    向臺灣臺北地方法院檢察署誣指林玉能與配偶余慧美二人未經同意，偽造甲○○
    簽名之借據，並擅自蓋用原即置於余慧美處之甲○○印章，持以借款，涉犯偽造
    文書及詐欺等罪嫌。經臺灣臺北地方法院檢察署檢察官分八十八年度偵字第五五
    七七號、第五五七八號案件偵查後，以犯罪嫌疑不足而處分不起訴。
二、案經林玉能提起自訴。
    理  由
一、訊據被告甲○○，矢口否認有何誣告犯行，辯稱：七信城南分社憑以向臺灣臺北
    地方法院聲請強制執行之二筆各三百萬元借款借據，並非其親自簽名，印章亦係
    遭自訴人林玉能夫婦盜用云云。
二、經查：
（一）右揭事實，業據自訴人林玉能指訴綦詳，且七信城南分社於受理借款申請後，
      經派員於八十五年十一月二十四日與被告甲○○對保，由甲○○親自用印、簽
      署授信約定書二紙，同意以上開房地為擔保之二筆借款等情，亦據證人即對保
      經辦人高浩興於原審審理時結證：「提出借款申請後，先由房地所有權人簽署
      授信約定書、對保，再由借款人提出借據；．．．對保時房地所有權人應該都
      知道有借款申請，如果不知道，也會問對保做何用處」屬實（原審八十九年九
      月二十八日審判筆錄），並有臺灣臺北地方法院八十七年度拍字第一四五０號
      及第一四五一號民事裁定各一紙、安泰商業銀行南門分行於八十九年八月二十
      八日以（八九）安門作字第一三五二號號函檢送之授信約定書七紙及借款情形
      明細表等附卷可稽；參以被告甲○○於原審審理時，及於臺灣臺北地方法院檢
      察署八十八年度偵字第五五七七號、第五五七八號偽造文書等案件偵查中，分
      別供承親自簽署該八十五年十一月二十四日之二紙授信約定書後，並未向七信
      城南分社申請借款（原審八十九年九月二十八日審判筆錄），及「因我有授信
      同意書，一個借一四五０萬元和一五００萬元，並信用貸款各三百萬元」（八
      十八年七月十三日訊問筆錄）等語，足徵被告甲○○明知其於八十五年十一月
      二十四日所簽署之二紙授信約定書，乃以上開二筆房地為擔保向七信城南分社
      借款各三百萬元供林玉能使用。被告徒以借據非其親自簽署，指稱印章遭自訴
      人盜用，自未足採據。
（二）被告於原審審理時經已自陳卷附之授信約定書七紙，均係其親自簽署、用印，
      且印章由其持有，及授信約定書上之印文與借據上之印文相同（原審八十九年
      九月二十八日審判筆錄）等語，查該七張授信約定書之日期分別為七十八年十
      二月四日、七十九年三月二十二日、八十年八月十五日（二張）、八十五年一
      月十六日、八十五年十一月二十四日（二張），益徵被告迄八十五年十一月二
      十四日簽署授信約定書之際，尚自行持有印鑑而得親自用印，並無印鑑遭竊取
      而由他人持有之情事。被告竟具狀指稱「借據上印章一直在乙○○配偶余慧美
      手中，由其盜用偽造借據」（臺灣臺北地方法院檢察署八十八年度偵字第五五
      七七號、第五五七八號案卷附告訴狀影本），顯與其前開供述不符。至被告嗣
      雖改稱印章放在自己房間內，係遭林玉能侵入竊取盜用云云，與前所指訴「印
      章一直在余慧美手中」互相矛盾，尤足徵其有為使林玉能受刑事訴追而為誣告
      。
（三）被告所提出之備忘錄，係其於八十六年五月二日所書立，非但並無自訴人林玉
      能之簽名，且就備忘錄之內容以觀，亦未足資為林玉能有盜用被告印章之論據
      。被告徒以該備忘錄上所列交還之印章二枚，並未有本件借款借據上印文之印
      章，辯稱該各三百萬元借款之借據係遭自訴人盜用印章，亦未可採憑。
（四）綜上所述，被告所辯各節，均無非卸責之詞，不足採信。本件事證明確，被告
      之犯行，洵堪認定。
三、核被告所為，係犯刑法第一百六十九條第一項之誣告罪。原審據以對被告論罪、
    科刑，固非無見；惟查，原判決漏未記載被告犯罪之時間，即有未合。被告提起
    上訴，空言否認犯罪，固不足取，然原判決既有上開可議之處，即屬無可維持，
    應由本院予以撤銷改判。爰審酌被告犯罪之動機、目的、手段、所生危害，及犯
    罪後之態度等一切情狀，量處如主文第二項所示之刑。查被告未曾受有期徒刑以
    上刑之宣告，有臺灣高等法院檢察署刑案紀錄簡覆表在卷可憑，因恐遭強制執行
    ，一時失慮而誤蹈法網，經此教訓，當知所警惕，信無再犯之虞，本院認對其所
  宣告之刑，以暫不執行為適當，爰併予宣告緩刑二年，以勵自新。
四、自訴人林玉能經合法傳喚，無正當理由不到庭，爰不待其陳述逕行判決，並通知
    檢察官擔當訴訟。
據上論斷，應依刑事訴訟法第三百四十三條、第三百三十一條第一項、第二項、第三
百六十九條第一項前段、第三百六十四條、第二百九十九條第一項前段，刑法第一百
六十九條第一項、第七十四條第一款，判決如主文。
本案經檢察官劉惟宗到庭執行職務
中    華    民    國      九十      年      六      月        十二      日
                              臺灣高等法院刑事第六庭
                                  審判長法  官  陳  春  秋
                                        法  官  高  明  哲
                                        法  官  王  麗  莉
右正本證明與原本無異。
如不服本判決應於收受送達後十日內向本院提出上訴書狀，其未敘述上訴之理由者並
得於提起上訴後十日內向本院補提理由書（均須按他造當事人之人數附繕本）。
                                        書記官  胡      儀
中    華    民    國      九十      年      六      月        十四      日
附錄：本案論罪科刑法條全文
刑法第一百六十九條
意圖他人受刑事或懲戒處分，向該管公務員誣告者，處七年以下有期徒刑。
意圖他人受刑事或懲戒處分，而偽造、變造證據或使用偽造變之證據者亦同。


司法院資訊處製作；財團法人民間司法改革基金會備份。
